【裁判字號】    98,上訴,2624
【裁判日期】    990930
【裁判案由】    搶奪等
【裁判全文】
臺灣高等法院臺中分院刑事判決        98年度上訴字第2624號
上  訴  人
即  被  告  甲○○
選任辯護人  林正雄律師
上列上訴人即被告因搶奪等案件，不服臺灣臺中地方法院98年度
訴字第3438號中華民國98年11月4日第一審判決（起訴案號：臺
灣臺中地方法院檢察署98年度偵字第20639、22559號），提起上
訴，本院判決如下：
    主  文
上訴駁回。
    理  由
一、本案經本院審理結果，認第一審判決認事用法及量刑均無不
    當，應予維持，並引用第一審判決書所記載之事實、證據及
    理由（如附件）。
二、本件被告甲○○提起上訴意旨略以：被告本身因罹患有「不
    典型精神病」、「懼社交症」，且於98年8月份時，因不配
    合醫療作業，常呈現怪異行為，醫師亦建議應儘速住院治療
    ，故被告於98年8月19日至同年月21日間，犯案當時之精神
    狀況不佳，似有不能辯識其行為違法或辨識能力顯著降低失
    去理智之精神障礙，原審未考量審酌或送請專業鑑定釐清，
    非無應予調查之證據未予調查之違法。爰提起上訴請求撤銷
    原審判決，另為被告適法之判決云云。
三、被告雖提出臺中市維新醫院於98年8月31日所開立內載：「
    被告因罹患不典型精神病、懼社交症，曾多次來院就診，惟
    近來不配合醫療作業，呈怪異行為，建議速住院接受治療為
    宜」等字之診斷證明書一紙為證。惟行政院衛生署草屯療
    養院依本院之囑託就被告為本案犯行時之精神狀況鑑定結果
    為：「綜觀被告之病史，被告長期有多疑、被害妄想、關係
    妄想、自言自語、聽幻覺精神症狀，雖經治療，但因被告不
    甚配合服藥，症狀未完全消失，本院認為其精神診斷和維新
    綜合醫院之診斷相同為：精神分裂症。但考量被告於犯行期
    間仍可駕乘機車，行搶後迅速逃逸，且會找合適對象，乘不
    備之際下手，且將搶奪之錢財花用，可見被告當時仍有一定
    程度之現實判斷能力，難以將其犯行歸責於症狀影響而不能
    自主。根據以上陳述本院認為在犯行當時，被告未因精神障
    礙或其他心智缺陷，致其辯識行為違法或依其辯識而行為之
    能力顯著降低，也未達不能辯識行為違法或不能依其辯識而
    行為之程度。」，此有該療養院99年7月26日草療精字第492
    5號刑事鑑定報告書一份在卷可稽（參本院卷第74-77頁）。
    被告在本院雖供稱：我記得就是有人叫我去做，一直在罵
    ，要我去搶東西過來，但沒有講搶到的東西要交給誰，有時
    候就會吵到我（即可能是幻聽）等語（參本院卷第22-23頁
    筆錄）。惟其於警詢、偵訊及原審審理中從未如此供述過，
    此有各該筆錄在卷可佐。又被告於98年8月24日在警詢中供
    稱：「（問：行搶所得之物，你做何處理？）…較新手機則
    拿至臺中市建國市場內垃圾市場以低價賣給不知姓名之人，
    舊手機則丟掉，現金則拿出已花用殆盡。」（參第4117號他
    卷第7頁筆錄），於98年8月27日在檢察官偵訊中供稱：「（
    問：你為何不停留在現場等警方來處理？）我當初可能是想
    說機車竊來的，趕快逃再說。」、「（問：為何要竊取該部
    機車，是否日後行搶他人之用？）是。」（參第20639號偵
    卷第8頁筆錄），於98年9月17日在警詢中供稱：「我將被害
    人丁○○等人之證件財物，潑灑汽油燃燒後凝結一團（如照
    片所示），因為我不知道該如何處理這些證件，又怕被發現
    ，因此我才將被害人之證件財物燒燬。」、「（問：你如何
    挑選下手行搶的對象？）我均挑選獨自一人且手上拿有皮包
    之人作為行搶之對象。」等語（參第119號聲卷第5、7頁筆
    錄），並有其焚燒被害人證件之照片2張可證（參同上卷第2
    0頁）。由被告上揭供詞可知：被告於為本件犯行時，知道
    如何挑選容易得手之對象，知道竊取機車當代步工具及掩飾
    犯行，知道如何變賣贓物及取捨贓物，對於無用之贓物知道
    如何滅跡，於發生車禍時，知道留在現場犯行恐會被查獲，
    乃不顧一切騎車逃逸，此種種想法及作法，與一般正常之人
    ，並無兩樣，本院於審理中觀察其言行，亦發現其對於普通
    人事物並無不能理解之處。從而本院認其為本件犯行時，實
    難令人相信其有因精神障礙或其他心智缺陷，致不能辯識其
    行為違法或欠缺依其辯識而行為之能力，或其辯識行為違法
    或依其辯識而行為之能力，有顯著降低之情形。
四、被告患有精神分裂症且因本件車禍致左眼受有外傷性視神經
    病變視力辨指數40公分，無法矯正之傷害（參原審卷第19頁
    之澄清綜合醫院中港分院診斷證明書），情況固然堪憐，惟
    被告本件犯案多起，對社會治安危害甚鉅，且係因搶奪被害
    人丙○○○之皮包後，逃逸心慌致發生車禍受傷，故其情狀
    並無何可憫恕之處。又被告於95、96年間，曾犯兩次搶奪罪
    ，經本院及及臺灣彰化地方法院分別判處有期徒刑1年2月及
    1年2月，嗣經減刑及定應執行刑為1年1月，並於97年5月8日
    執行完畢（參臺灣高等法院被告前案紀錄表），足見被告素
    行不良，且構成累犯，而不符合緩刑之條件。是以辯護人請
    求依刑法第59條酌減被告刑罰並宣告緩刑，於法均有不合。
五、綜上，本院認原審判決認事用法並無不當，量刑亦屬妥適。
    被告猶執前揭辯詞提起上訴，為無理由，應予駁回。
據上論斷，應依刑事訴訟法第373條、第368條，判決如主文。
本案經檢察官乙○○到庭執行職務。
中    華    民    國    99    年    9     月    30    日
            刑事第七庭    審判長法  官  林  榮  龍
                                法  官  王  義  閔
                                法  官  李  秋  娟
以上正本證明與原本無異。
除肇事逃逸罪及搶奪罪如不服本判決應於收受送達後十日內向本
院提出上訴書狀，其未敘述上訴理由者，並得於提起上訴後十日
內向本院補提理由書狀（均須按他造當事人之人數附繕本）「切
勿逕送上級法院」。其餘均不得上訴。
                                書記官  詹  錫  朋
中    華    民    國    99    年    9     月    30    日

司法院資訊處製作；財團法人民間司法改革基金會備份。
